臺灣高雄地方法院民事判決
111年度鳳小字第89號
原      告  紀銘銓  
被      告  蔡岳倫  
上列當事人間請求修繕漏水等事件，本院於民國111年6月15日言
詞辯論終結，判決如下：
    主      文
一、被告應給付原告新臺幣（下同）3萬1,000元。
二、原告其餘之訴駁回。
三、訴訟費用6,000元由被告負擔。
四、本判決第一項得假執行
    事實及理由
一、按簡易訴訟之訴狀送達後，原告不得將原訴變更或追加他訴
    ，但擴張或減縮應受判決事項之聲明者，不在此限，民事訴
    訟法第436條第2 項、第255 條第1 項但書第3款分別定有明
    文。本件原告起訴時，原聲明請求：㈠被告應將門牌號碼高
    雄市○○區○○○路000號13樓房屋漏水處予以修復；㈡被告應給
    付原告3萬1,000 元，嗣於本院111年1月18日言詞辯論程序
    ，變更聲明如下所述（本院卷第129頁），經核其減縮及擴
    張聲明，與法尚無不合，應予准許。
二、被告經合法通知無正當理由未於最後言詞辯論期日到場，核
    無民事訴訟法第386 條各款所列情形，爰依原告聲請，由其
    一造辯論而為判決。
三、原告主張：被告所有之門牌號碼高雄市○○區○○○路000號14樓
    房屋（下稱被告房屋）與原告居住之高雄市○○區○○○路000號
    13樓房屋（為訴外人即原告前配偶吳淑蓉所有，下稱系爭房
    屋）為上下樓關係。因自110年起，被告房屋即有發生漏水
    至原告房屋之情形（下稱系爭漏水），導致系爭房屋大門內
    玄關之牆壁有漏水痕跡污漬，玄關上方天花板受有損害（下
    稱系爭損害），經室內裝潢業者評估需要修復費用3萬1,000
    元。而吳淑蓉屢催請被告修繕被告房屋，均未獲被告置理，
    其居住安寧人格法益實因被告房屋漏水而受有侵害，嗣吳淑
    蓉將系爭房屋修復費用之損害賠償及精神慰撫金請求權讓與
    原告。為此，爰依民法侵權行為及債權讓與之法律關係，訴
    請被告給付系爭房屋修復費用3萬1,000元及賠償精神慰撫金
    6萬9,000元等語。並聲明：被告應給付原告10萬元。
四、被告受合法通知未於言詞辯論期日到場，惟曾提出書狀答辯
    ：原告並未舉證系爭房屋受有損害係因被告房屋漏水所致，
    卻要求伊配合開門以供入屋內查看，伊不同意原告進入被告
    房屋內，以維護伊居家安寧，保障財產權益等語置辯。原告
    之訴駁回。
五、本院得心證之理由：
㈠、按他住戶因維護、修繕專有部分、約定專用部分或設置管線
    ，必須進入或使用其專有部分或約定專用部分時，不得拒絕
    ；住戶違反第1項規定，經協調仍不履行時，住戶得按其性
    質訴請法院為必要之處置，公寓大廈管理條例第6條第1項第
    2款、第3項分別定有明文。又上開規定之立法理由乃在於明
    確規範區分所有權間之相鄰關係，以杜紛爭。故倘非進入相
    鄰區分所有權人之專有部分、約定專用部分，即無以完成其
    維護、修繕專有部分、約定專用部分或設置管線，該相鄰區
    分所有權人自有容忍之義務。次按當事人因妨礙他造使用，
    故意將證據滅失、隱匿或致礙難使用者，法院得審酌情形認
    他造關於該證據之主張或依該證據應證之事實為真實，民事
    訴訟法第282條之1第1項有明文可參。
㈡、經查，原告主張系爭房屋受有系爭損害，係肇因於被告房屋
    漏水乙節，業據原告提出系爭房屋玄關牆壁滲漏水及天花板
    拆除之照片、建物登記謄本、被告房屋登記謄本及估價單等
    件為證（本院卷第13至31、43頁），被告否認系爭損害與被
    告房屋有關，且拒絕原告進入被告房屋內察看，惟兩造於11
    1年3月22日言詞辯論程序均同意由本院委請高雄市土木技師
    公會就系爭損害是否為被告房屋漏水所致而為鑑定，嗣高雄
    市土木技師公會通知本院及兩造於111年5月13日下午3時至
    至現場進行勘驗（本院卷第109頁），被告並未到場，此有
    本院111年5月13日勘驗筆錄在卷可稽（本院卷第115至116頁
    ），而被告未具狀說明未能到場原因或請求再另行擇定勘驗
    期日，亦未於最後言詞辯論期日到庭，是依前開規定，被告
    以未到場之方式而無端拒絕提供被告房屋供高雄市土木技師
    公會確認漏水原因，妨礙原告證明系爭損害原因以維護系爭
    房屋，足認被告所為屬無正當理由拒絕提供被告房屋供鑑定
    人鑑定利用，該當民事訴訟法第282條之1故意將證據致礙難
    使用之情形，參以原告提出之照片所示，應認系爭房屋受有
    系爭損害為被告房屋漏水所致，堪認原告之主張為真實。
㈢、又因故意或過失，不法侵害他人之權利者，負損害賠償責任
    。負損害賠償責任者，除法律另有規定或契約另有訂定外，
    應回復他方損害發生前之原狀；第1項情形，債權人得請求
    支付回復原狀所必要之費用，以代回復原狀；不能回復原狀
    或回復顯有重大困難者，應以金錢賠償其損害，民法第184
    條第1項前段、第213條第1項、第3項及第215條分別定有明
    文。查系爭房屋受有系爭損害為被告房屋漏水所致，已如前
    述，而原告主張修復費用為3萬1,000元亦提出估價單為據（
    本院卷第43頁），該等費用核屬原告修復系爭房屋所須支出
    必要費用，是原告此部分之請求，為有理由，應予准許。
㈣、原告固主張吳淑蓉因系爭房屋受有損害，被告未予處理，已
    侵害吳淑蓉之居住安寧人格法益，又吳淑蓉已將精神慰撫金
    請求權轉讓予原告，故被告應賠償原告精神慰撫金6萬9,000
    元云云，然民法第195 條第1 項所定之精神慰撫金請求權係
    具有一身專屬性，原則上不得讓與或繼承（民法第195條第2
     項參照），吳淑蓉縱因被告房屋漏水而得主張居住安寧人
    格法益受有侵害，進而得請求被告給付精神慰撫金，惟該精
    神慰撫金請求權因一身專屬性而不得轉讓原告行使，故原告
    自無從由在本件訴訟執為請求被告賠償精神慰撫金之依據。
六、綜上所述，原告依民法侵權行為及債權轉讓之法律關係，請
    求被告給付3萬1,000元，為有理由，應予准許，逾此範圍之
    請求，即屬無據，應予駁回。
七、本件原告勝訴部分係小額程序為被告敗訴之判決，依民事訴
     訟法第436 條之20規定，就原告勝訴部分應依職權宣告假
    執 行。
八、本件事證已明，兩造其餘攻擊防禦方法，於判決結果無影響
    ，故不一一論列，附此敘明。
九、本件兩造各為一部勝訴、一部敗訴，但因原告確有提起本件
    訴訟必要，是本院認應依民事訴訟法第79條規定，酌量情形
    由被告全部負擔。並依職權確定訴訟費用額如下計算書所示
    。
中　　華　　民　　國　　111 　年　　6 　　月　　27　　日
    　　　　　　　鳳山簡易庭　法　  官  林育丞
以上正本係照原本作成。
民事訴訟法第436條之24第2項：對於本判決之上訴，非以違背法
令為理由，不得為之。
如對本判決上訴，須於判決送達後20日內向本院提出上訴狀，並
須表明原判決所違背之法令及其具體內容與依訴訟資料可認為原
判決有違背法令之具體事實之上訴理由（均須按他造當事人之人
數附繕本）。
中　　華　　民　　國　　111 　年　　6 　　月　　27　　日
                              書 記 官  陳冠廷
　　　　　　　　　　　　　　　
計   算   書：
項　　　　目　　　　　 金  　額
第一審裁判費　　　　　　1,000元
鑑定費用　　　　　　　  5,000元
合　　　　計　　　　　  6,000元